ACORDAO-COMPLETO-2441130

ACÓRDÃO 51/2021 ATA 1/2021 - PRIMEIRA CÂMARA

VISTOS, relatados e discutidos estes autos de concessão de aposentadoria pela Gerência Executiva do INSS - Novo Hamburgo/RS - INSS/MPS.
ACORDAM os ministros do Tribunal de Contas da União, reunidos em sessão da 1ª Câmara, diante das razões expostas pelo relator, em:
9.1. sobrestar o julgamento dos atos de aposentadoria de Ana Maria Lazzaron Becker (10162216-04-2015-000004-0, peça 3) e Aparecida Honoria Lottermann (10162216-04-2015-000006-7, peça 4) , até o trânsito em julgado da decisão prolatada pelo Supremo Tribunal Federal no Recurso Extraordinário 636.553.

Concessão de aposentadoria.

Primeira Câmara

3. Interessadas: Ana Maria Lazzaron Becker (XXX.592.890-XX); Aparecida Honoria Lottermann (XXX.128.230-XX).

13.1. Ministros presentes: Walton Alencar Rodrigues (Presidente), Benjamin Zymler, Vital do Rêgo e Jorge Oliveira.
13.2. Ministro-Substituto presente: Weder de Oliveira (Relator).

WEDER DE OLIVEIRA

Em exame, 2 (dois) atos de concessão inicial de aposentadoria às Sras. Ana Maria Lazzaron Becker e Aparecida Honoria Lottermann, emitidos pela Gerência Executiva do INSS - Novo Hamburgo/RS - INSS/MPS.
Reproduzo, com ajustes de forma, a instrução do auditor da Secretaria de Fiscalização de Integridade de Atos e Pagamentos de Pessoal e de Benefícios Sociais (Sefip) , (peça 6) , que recebeu anuência do diretor da unidade especializada (peça 7) :
" (...) EXAME TÉCNICO
Da aposentadoria de Ana Maria Lazzaron Becker 
3.	Do exame do ato de Ana Maria Lazzaron Becker, bem como da ficha financeira extraída do Siape (peça 2) , constatou-se a inclusão indevida, no benefício de partida, da parcela judicial referente à URV (3,17%) .
Das parcelas judiciais referentes a planos econômicos 
4.	O TCU tem por indevido o pagamento dessas parcelas, mesmo que amparados por sentença judicial. Quanto a essa questão, é entendimento pacífico nesta Corte que os pagamentos dos percentuais relativos a planos econômicos, como no caso em análise, não se incorporam indefinidamente aos vencimentos, pois têm natureza de antecipação salarial, sendo devidos somente até a reposição das perdas salariais havidas até então, o que ocorre na primeira data-base seguinte àquela que serviu de referência ao julgado. Nesse sentido, são os seguintes arestos desta Corte: Acórdão 398/2004-TCU-Plenário - Relator Ministro Guilherme Palmeira; Decisão Plenária 138/2001 - Relator Ministro Walton Alencar Rodrigues; Acórdãos 1.910/2003 - Relator Ministro-Substituto Augusto Sherman e 2.169/2003 - Relator Ministro-Substituto Lincoln Magalhães da Rocha, ambos da 1ª Câmara; Decisões 117 e 118/2002, ambas da 2ª Câmara - Relator Ministro Adylson Motta; e Decisões 231, 280, 313 e 331/2002, da 1ª Câmara, todas de relatoria do Ministro Guilherme Palmeira, dentre inúmeros outros julgados do TCU.
5.	Assim, no que se refere ao pagamento de percentuais relativo a planos econômicos, a jurisprudência deste Tribunal, a exemplo do paradigmático Acórdão 2161/2005-TCU-Plenário, cristalizou-se no sentido de que: 1) o pagamento destacado de vantagem decorrente de plano econômico deferida por sentença judicial não deve extrapolar a data-base seguinte à que serviu de referência ao julgado; 2) vantagem decorrente de plano econômico não se incorpora à remuneração, a menos que orientação em sentido contrário esteja expressamente fixada na decisão judicial que a concedeu; 3) quando a sentença judicial determinar expressamente incorporação de vantagem decorrente de plano econômico à remuneração, tal parcela deve ser paga sob forma de vantagem pessoal nominalmente identificada (valores, e não percentuais) , sujeita exclusivamente aos reajustes gerais do funcionalismo e sem incidência do respectivo percentual sobre qualquer outra parcela.
6.	Nesse sentido, prospera a posição firmada por ocasião da prolação do Acórdão 1857/2003-TCU-Plenário, de relatoria do Ministro Adylson Motta, de que, 
excetuada a hipótese de a decisão judicial haver expressamente definido que a parcela concedida deva ser paga mesmo após o subsequente reajuste salarial, deve prevalecer a justa Súmula nº 322 do TST, cabendo a este Tribunal de Contas considerar ilegal o ato concessório, determinando a sustação dos pagamentos indevidos. 
7.	A adoção de tal solução por parte do TCU constitui efetiva defesa da coisa julgada, pois estender o pagamento de parcelas antecipadas para além da data-base, sem expressa determinação judicial nesse sentido, seria extrapolar os limites do próprio julgado, consistindo em erro do gestor de pessoal na execução da ordem judicial. 
8.	No caso da interessada, apesar de a parcela questionada estar sendo paga em valores nominais, não se atendeu plenamente aos requisitos do Acórdão 2161/2005-TCU-Plenário, visto que não foram realizadas as devidas absorções por ocasião das reestruturações ocorridas em sua carreira. 	
9.	Dessa forma, o valor da parcela de decisão judicial referente à URV (3,17%) já deveria ter sido totalmente absorvido até a data de aposentação da servidora, razão pela qual não poderia integrar a base de cálculo do benefício.
10.	Assim, cabe proposta de ilegalidade e recusa de registro do ato inicial de aposentadoria de Ana Maria Lazzaron Becker, tendo em vista que a parcela irregular compôs a base de cálculo de sua aposentadoria, cabendo determinação à Gerência Executiva do INSS - Novo Hamburgo/RS para que exclua a referida parcela da base de cálculo do benefício e corrija o valor da aposentadoria considerada ilegal, aplicando a metodologia estipulada pela Lei 10.887/2004.
Da aposentadoria de Aparecida Honoria Lottermann
11.	Do exame do ato de Aparecida Honoria Lottermann, bem como da ficha financeira extraída do Siape (peça 2) , constatou-se a inclusão indevida, no benefício de partida, da parcela judicial referente à URV (3,17%) .
12.	Em relação à rubrica judicial de URV, vale aqui o mesmo entendimento já exposto nos itens 4 a 9 desta instrução.
13.	Assim, cabe proposta de ilegalidade e recusa de registro do ato inicial de aposentadoria de Aparecida Honoria Lottermann, tendo em vista que a parcela irregular compôs a base de cálculo de sua aposentadoria, cabendo determinação à Gerência Executiva do INSS - Novo Hamburgo/RS para que exclua a referida parcela da base de cálculo do benefício e corrija o valor da aposentadoria considerada ilegal, aplicando a metodologia estipulada pela Lei 10.887/2004.
CONCLUSÃO
14.	Em razão do exposto, e tendo em vista as análises realizadas nos atos iniciais de concessão de aposentadoria de Ana Maria Lazzaron Becker e Aparecida Honoria Lottermann, esta Unidade Técnica considera que os atos em tela devem ser considerados ilegais com negativa de registro por esta Egrégia Corte, em razão da inclusão indevida da rubrica judicial de URV (3,17%) na base de cálculo de ambas as aposentadorias.
15.	Quanto aos valores indevidos já pagos, propõe-se dispensar a devolução, com fundamento no Enunciado 106 da Súmula da Jurisprudência do TCU.
16.	Por fim, vale destacar que os atos ingressaram no TCU há menos de cinco anos. Assim, não se fez necessária a instauração do contraditório, segundo o entendimento estabelecido no Acórdão 587/2011-TCU-Plenário, de relatoria do Ministro Valmir Campelo. Registre-se ainda que a análise deste processo levou em conta os dispositivos da Resolução TCU 315/2020, e que os referidos atos completarão cinco anos no TCU em 18/11/2020.
PROPOSTA DE ENCAMINHAMENTO
17.	Ante o exposto, e com base nos arts. 71, inciso III, da Constituição Federal; 1º, inciso V, e 39, inciso II, da Lei 8.443/1992; 260, § 1º, do Regimento Interno do Tribunal de Contas da União, propõe-se:
	a) considerar ILEGAIS e recusar o registro dos atos iniciais de concessão de aposentadoria de Ana Maria Lazzaron Becker (CPF: XXX.592.890-XX) e Aparecida Honoria Lottermann (CPF: XXX.128.230-XX) ;
b) dispensar a devolução dos valores indevidamente recebidos até a data da ciência do acórdão que vier a ser prolatado, com base no Enunciado 106 da Súmula da Jurisprudência do TCU;
c) determinar à Gerência Executiva do INSS - Novo Hamburgo/RS - INSS/MPS, com base nos arts. 45 da Lei 8.443/1992, e 4º, inciso I, da Resolução-TCU 315/2020, que:
c.1) faça cessar os pagamentos decorrentes dos atos impugnados, excluindo a rubrica judicial de URV (3,17%) da base de cálculo dos benefícios e corrigindo o valor das aposentadorias, aplicando a metodologia estipulada pela Lei 10.887/2004, comunicando ao TCU, no prazo de quinze dias, as providências adotadas, nos termos dos arts. 262, caput, do Regimento Interno do TCU e 8º, caput, da Resolução-TCU 206/2007;
c.2) cadastre novos atos, livres da irregularidade apontada, submetendo-os ao TCU no prazo de trinta dias, nos termos dos arts. 262, § 2º, do Regimento Interno do TCU e 19, § 3º, da Instrução Normativa-TCU 78/2018;
c.3) informe às inativas o teor do acórdão que vier a ser prolatado, encaminhando ao TCU, no prazo de trinta dias, comprovante da data de ciência pelas interessadas, nos termos do art. 4º, § 3º, da Resolução-TCU 170/2004, alertando-as de que o efeito suspensivo proveniente de eventual interposição de recurso junto ao TCU não as exime da devolução dos valores indevidamente percebidos após a notificação, em caso de não provimento desse recurso."
O MP/TCU, representado pela procuradora-geral Cristina Machado da Costa e Silva, dissente da unidade instrutiva especializada, nos seguintes termos (peça 10) :
" (...) 
2.	Por intermédio dos pareceres uniformes acostados às peças n.ºs 6 e 7, a Secretaria de Fiscalização de Pessoal - Sefip - opina pela ilegalidade e negativa de registro das aposentadorias de Ana Maria Lazzaron Becker e de Aparecida Honoria Lottermann (atos de peças n.ºs 3 e 4, respectivamente) , devido à inclusão, no cálculo dos proventos, da parcela judicial de 3,17%, a qual deveria ter sido absorvida por melhorias posteriores aplicadas à estrutura remuneratória das interessadas.
3.	As inativas em questão aposentaram-se voluntariamente com base na regra prevista no artigo 2.º da Emenda Constitucional n.º 41/2003, tendo os proventos calculados na forma do artigo 1.º da Lei n.º 10.887/2004, segundo o qual:
"Art. 1º No cálculo dos proventos de aposentadoria dos servidores titulares de cargo efetivo de qualquer dos Poderes da União, dos Estados, do Distrito Federal e dos Municípios, incluídas suas autarquias e fundações, previsto no § 3º do art. 40 da Constituição Federa l e no art. 2º da Emenda Constitucional nº 41, de 19 de dezembro de 2003, será considerada a média aritmética simples das maiores remunerações, utilizadas como base para as contribuições do servidor aos regimes de previdência a que esteve vinculado, correspondentes a 80% (oitenta por cento) de todo o período contributivo desde a competência julho de 1994 ou desde a do início da contribuição, se posterior àquela competência" (grifo nosso) .
4.	Por sua vez, o § 1.º do artigo 4.º da mesma lei enumera as parcelas a serem excluídas da base de contribuição do servidor, num rol que atinge, atualmente, 27 gratificações, auxílios, diárias, cargos em comissão e indenizações que, na sua maioria, têm a natureza precária, por serem pagas em decorrência do local de trabalho, de algum fato funcional eventual ou por não serem passíveis de se carrear para os proventos de aposentadoria.
5.	O § 2.º do mesmo artigo 4.º autoriza, ainda, a inclusão de determinadas parcelas no cálculo da contribuição previdenciária, por ato de vontade do servidor ativo, tornando possível a inserção desses valores no cálculo da média das remunerações definida no já citado artigo 1.º da Lei n.º 10.887/2004.
6.	A Sefip propõe que os atos de peças n.ºs 3 e 4 sejam considerados irregulares pela inclusão de uma parcela judicial no cálculo da média das remunerações das ex-servidoras Ana Maria Lazzaron Becker e de Aparecida Honoria Lottermann, concernente ao percentual de 3,17%. Entretanto, à luz da Lei n.º 10.887/2004, não vislumbramos fundamento para que a administração pública possa extirpar tal vantagem da média calculada para as inativas sem lhes causar prejuízo, uma vez que a referida parcela, inserida na remuneração das então servidoras ativas na folha dos meses de dezembro de 2005 e de agosto de 2006, nos valores de R$ 36,01 e de R$ 4,59, respectivamente, foi automaticamente inserida na base de contribuição previdenciária das interessadas, com o desconto de 11% sobre a referida parcela (fl. 1 das peças n.ºs 8 e 9) .
7.	Ao percorrermos os contracheques das interessadas no mês de suas aposentadorias, ocorridas 10/02/2015 e em 11/03/2015, respectivamente, a rubrica judicial impugnada pela unidade técnica integrou a base de cálculo da contribuição previdenciária das ex-servidoras (elementos de peças n.ºs 8 e 9) .
8.	Até o advento da Emenda Constitucional n.º 20/1998, a previdência dos servidores públicos não continha, em sua essência, o caráter contributivo como fator primordial à preservação do equilíbrio do sistema. A aposentadoria concedida ao servidor público estatutário, com paridade com os servidores da ativa, era um dos direitos que constavam do pacote de direitos e de obrigações a que estava sujeito o servidor vinculado à administração pública.
9.	A redação do caput do artigo 40 da Constituição passou por profunda reformulação a contar do advento da referida Emenda 20/1998 e passou a ser grafado da seguinte forma:
"Art. 40 - Aos servidores titulares de cargos efetivos da União, dos Estados, do Distrito Federal e dos Municípios, incluídas suas autarquias e fundações, é assegurado regime de previdência de caráter contributivo, observados critérios que preservem o equilíbrio financeiro e atuarial e o disposto neste artigo".
10.	Posteriormente, a Emenda n.º 41/2003 trouxe modificações mais abrangentes ao sistema previdenciário dos servidores públicos. Inicialmente, explicitou a importância do caráter solidário da previdência do servidor, ante a modificação da redação do caput do artigo 40 da Carta Política de 1.988.
11.	No entanto, uma das mudanças mais profundas foi a extinção do regime de paridade dos proventos de aposentadorias e pensões com a remuneração dos servidores da ativa. Com o novo regime introduzido a partir da Emenda n.º 41/2003, os proventos de aposentadoria deixaram de corresponder à última remuneração do servidor na ativa e passaram a ser calculados com base no histórico de remunerações do servidor no cargo efetivo em que se der a aposentadoria, com a fórmula de cálculo e de atualização prevista na Lei n.º 10.887/2004. Por fim, ao benefício calculado por ocasião da aposentadoria, garantiu-se o reajustamento para preservar-lhe, em caráter permanente, o valor real, também na forma da Lei n.º 10.887/2004. As inovações em comento foram dispostas no caput do artigo 40 da Constituição, com a nova redação dada pela Emenda n.º 41/2003, além dos §§ 3.º, 8.º e 17.
12.	Entretanto, como a Emenda Constitucional n.º 41/2003 introduziu a perda de paridade como a regra geral do sistema de previdência pública, garantiu-se a paridade como norma excepcional, às hipóteses previstas no artigo 6.º da mesma Emenda, bem como no artigo 3.º da Emenda n.º 47/2005 e na Emenda Constitucional n.º 70/2012.
13.	Deixamos aqui de tratar das modificações constitucionais inauguradas pela Emenda Constitucional n.º 103/2019, uma vez que a aposentadoria das ex-servidoras Ana Maria Lazzaron Becker e de Aparecida Honoria Lottermann estão regidas pela Emenda Constitucional n.º 41/2003. Entretanto, as considerações que faremos sobre as remunerações de contribuição podem ser aplicadas às regras de aposentadoria atualmente em vigor.
14.	Portanto, a partir da EC n.º 41/2003, o mesmo sistema previdenciário dos servidores públicos contempla duas espécies de benefícios, com características distintas: os que conservam a paridade com os servidores da ativa e aqueles calculados a partir da média das remunerações de contribuição.
15.	Aos servidores que gozam da garantia da paridade, entendemos que é perfeitamente cabível a supressão posterior de parcela indevidamente inserida no benefício de aposentadoria ou de pensão, seja essa vantagem incluída no momento da concessão do benefício, seja ela paga em momento posterior à inativação do interessado. Isso porque os proventos com paridade continuam guardando o mesmo vínculo com a remuneração do servidor ativo.
16.	Como exemplo hipotético, no caso concreto ora em análise, se as aposentadorias de peças n.ºs 3 e 4 gozassem da garantia de paridade com os servidores ativos, seria regular a determinação exarada pela Corte de Contas para a exclusão imediata da parcela judicial de 3,17% nos proventos das interessadas pois, se ativas elas estivessem, o pagamento da referida vantagem também seria indevido. Nessa situação, os atos em análise estariam eivados de mácula e o órgão de recursos humanos deveria suprimir a rubrica impugnada e emitir novos atos para apreciação pelo Tribunal.
17.	Entretanto, no regime de proventos sem paridade, a morte ou aposentadoria do servidor rompe o liame que o interessado tinha com os servidores da atividade, no que concerne à estrutura remuneratória. Em relação a outros aspectos, o vínculo se mantém como, por exemplo, a impossibilidade de acumulação de proventos e vencimentos, com exceção das hipóteses previstas no artigo 37, inciso XVI, da Carta Política de 1.988.
18.	Os proventos do servidor que não está amparado pelo manto da paridade têm por base o histórico das remunerações de contribuição do interessado ao regime de previdência, conforme dispõe expressamente o § 3.º do artigo 40, com a redação atribuída pela EC n.º 41/2003, e não somente a última remuneração da atividade. Portanto, as contribuições previdenciárias vertidas a cada mês repercutem automaticamente no valor final do benefício que será concedido no futuro, quando o servidor perfizer as condições para se aposentar por uma ou mais regras de aposentadoria em vigor.
19.	Dado esse panorama, compreendemos que a verificação da regularidade dos proventos calculados com base na média das remunerações deve tomar por base as disposições constantes da Lei n.º 10.887/2004. Ou seja, se determinada vantagem compôs a base de cálculo da contribuição previdenciária, se ela não consta no rol de exclusões previsto no artigo 4.º, § 1.º, do mesmo diploma legal e se não há irregularidade na construção da média aritmética das remunerações de contribuição, a qual deve observar o disposto no artigo 1.º, também da Lei n.º 10.887/2004, concluímos que seria indevida a determinação para expurgo da vantagem, a posteriori.
20.	Isso porque, a partir do momento em que a administração promoveu a cobrança de contribuição previdenciária sobre determinada rubrica, este valor está indelevelmente vinculado ao histórico de remunerações de contribuição do servidor. Não olvidemos que o sistema previdenciário dos servidores, a partir da Emenda 20/1998, tem o caráter contributivo como marca indispensável para a regularidade do benefício. Para que haja uma correção, a menor, na base de remunerações de contribuição do servidor, surge também para o interessado o direito a reaver as contribuições previdenciárias incidentes sobre a parcela que se pretende deduzir.
21.	Repisamos que, no regime de paridade, essa lógica não é a mesma, vez que os proventos da inatividade estão inerentemente ligados à remuneração dos servidores da ativa e, consequentemente, a melhoria concedida aos integrantes da atividade reflete-se nos proventos dos servidores inativos. O mesmo raciocínio se aplica a eventuais pagamentos indevidos.
22.	Outro aspecto importante é que, se a prescrição prevista no artigo 54 da Lei n.º 9.784/1999 não é aplicável aos atos sujeitos a registro, por força da Súmula Vinculante STF n.º 3, o mesmo não se pode dizer em relação a mudanças na base histórica de remunerações de contribuição do servidor. Essa base, em nosso entender, está protegida pela prescrição legal de cinco anos, cujo marco inicial, em relação a atos de efeitos patrimoniais contínuos, contar-se-á da percepção do primeiro pagamento, conforme dispõe o § 1.º do mesmo artigo 54, já citado. Isso porque o ato de inclusão de determinada parcela na base contributiva do servidor é ato administrativo ocorrido enquanto o servidor estava ativo e que gera efeitos no mês em que se operou a dedução na remuneração do interessado.
23.	Ao apreciar ato de aposentadoria que não contém a cláusula de paridade, a Corte de Contas está amparada pelo que dispõe a Súmula Vinculante n.º 3 do STF. No entanto, em nossa compreensão, eventual determinação de modificação da base de remunerações de contribuição, se cabível, deverá observar o prazo prescricional instituído pelo artigo 54 da Lei n.º 9.784/1999. Em relação aos atos que dispõem de paridade, a determinação corretiva não encontra tal limitação, uma vez que os proventos pagos na inatividade continuam vinculados ao controle de legalidade previstos para os servidores da ativa.
24.	Entendemos que a inclusão da parcela judicial de 3,17% no histórico de remunerações de contribuição das inativas Ana Maria Lazzaron Becker e de Aparecida Honoria Lottermann, ocorrida desde dezembro de 2005 e de agosto de 2006, respectivamente, encontra-se de acordo com as disposições constantes da Lei n.º 10.887/2004 e, portanto, não há que se falar em irregularidade nos benefícios em questão.
25.	É claro que não se está a descartar a possibilidade de revisão e correção de benefícios calculados pela média das remunerações quando houver erro nas informações relativas aos valores de contribuição. Mas, reiteramos, no regime da não paridade, se uma rubrica compôs a base contributiva do servidor, ela deve ser considerada no cálculo dos proventos de aposentadoria, por força das disposições constitucionais inauguradas a partir da Emenda n.º 41/2003, observada ainda a prescrição constante do artigo 54 da Lei n.º 9.784/1999.
26.	Portanto, em nossa compreensão os atos de aposentadoria de peças n.ºs 3 e 4 estão corretos, razão pela qual opinamos pela legalidade e registro das concessões de Ana Maria Lazzaron Becker e de Aparecida Honoria Lottermann.
27.	Por todo o exposto, com as vênias de estilo por divergir do encaminhamento oferecido pela Sefip às peças n.ºs 6 e 7, esta representante do Ministério Público de Contas propõe a legalidade e registro das concessões constantes dos presentes autos."
É o relatório.

não há.

Procuradora-Geral Cristina Machado da Costa e Silva.

APOSENTADORIA. PARCELA JUDICIAL DE 3,17%. CÁLCULO DA APOSENTADORIA COM BASE NA LEI 10.887/2004. PARCELA INTEGRANTE DA BASE DE INCIDÊNCIA DA CONTRIBUIÇÃO. NECESSIDADE DE ABSORÇÃO. PROVENTOS INCORRETAMENTE CALCULADOS. ACÓRDÃO TCU 1176/2015-TCU-PLENÁRIO. SOBRESTAMENTO. SUPREMO TRIBUNAL FEDERAL (STF) RECURSO EXTRAORDINÁRIO 636.553.

APOSENTADORIA (APOS)

Secretaria de Fiscalização de Integridade de Atos e Pagamentos de Pessoal e de Benefícios Sociais (Sefip).

Trata-se de 2 (dois) atos de concessão inicial de aposentadoria às Sras. Ana Maria Lazzaron Becker e Aparecida Honoria Lottermann, emitidos pela Gerência Executiva do INSS - Novo Hamburgo/RS - INSS/MPS.
A Secretaria de Fiscalização de Integridade de Atos e Pagamentos de Pessoal e de Benefícios Sociais (Sefip) pugna pela ilegalidade dos atos "em razão da inclusão indevida da rubrica judicial de URV (3,17%) na base de cálculo de ambas as aposentadorias".
O MP/TCU, de forma contrária, pugna pela legalidade.
Afirma, o Ministério Público de Contas, que "a rubrica judicial impugnada pela unidade técnica integrou a base de cálculo da contribuição previdenciária das ex-servidoras", as quais se inativaram com base na Lei 10.887/2004.
E, sob a compreensão de que "a verificação da regularidade dos proventos calculados com base na média das remunerações deve tomar por base as disposições constantes da Lei n.º 10.887/2004", aduz que se a rubrica judicial de URV (3,17%) "compôs a base contributiva do servidor, ela deve ser considerada no cálculo dos proventos de aposentadoria, por força das disposições constitucionais inauguradas a partir da Emenda n.º 41/2003, observada ainda a prescrição constante do artigo 54 da Lei n.º 9.784/1999".
Com as vênias de estilo ao Ministério Público de Contas, entendo serem pertinentes as análises empreendidas pela unidade instrutiva especializada.
Observo, todavia, a ocorrência do decurso do prazo de cinco anos fixado pelo Supremo Tribunal Federal, no âmbito do RE 636553, para a apreciação de concessões da espécie, por parte do Tribunal de Contas da União.
Ambos os atos foram encaminhados a esta Corte de Contas em 18/11/2015.
Diante dessa decisão do STF, é possível que se delineie um novo entendimento neste Tribunal quanto ao julgamento da legalidade dos atos que tenham ingressado há mais de cinco anos e ainda se encontrem pendentes de apreciação. Porém, tal entendimento, para se consolidar, requer ainda o trânsito em julgado do recurso extraordinário. Até o desfecho do referido recurso, é recomendável o sobrestamento do exame de mérito dos atos de aposentadoria que se encontram nessa situação.
É dessa forma, sobrestamento, que esta Corte tem decidido sobre  sobrestamento atos de pessoal que ingressaram na Corte há mais de cinco anos. Exemplos disso constam nos acórdãos 13428/2020, 5836/2020, 7313/2020 e 8012/2020-TCU-1ª Câmara, 7120/2020, 8954/2020 e 9436/2020-TCU-2ª Câmara.
Diante do exposto, manifesto-me pela aprovação do acórdão que ora submeto à apreciação deste Colegiado.
TCU, Sala das Sessões Ministro Luciano Brandão Alves de Souza, em 26 de janeiro de 2021.
Weder de Oliveira 
Relator